臺灣彰化地方法院民事判決　94年度簡上字第12號
上　訴　人
即被上訴人　乙○○
訴訟代理人　楊振芳律師
被上訴人
即上訴人　　甲○○
　　　　　　　　　　　　○號
訴訟代理人　黃勝雄律師
上列當事人間侵權行為損害賠償事件，上訴人不服中華民國９３
年１２月１７日本院彰化簡易庭所為之第一審判決（９３年度彰
簡字第２０２號），提起上訴，本院於９３年５月２４日言詞辯
論終結，判決如左：
    主      文
兩造上訴均駁回。
第二審訴訟費用由兩造各自負擔。
    事實及理由
一、本件上訴人即被上訴人乙○○（以下稱上訴人乙○○）主張
    ：伊於民國九十三年二月十三日下午十一時四十八分許，駕
    駛車牌號碼六Ｓ─七七八一號自小客車（下稱Ａ車），沿國
    道三號高速公路內側車道由北往南行駛，途經該公路一九二
    公里九百公尺處時，因Ａ車之左前輪突然爆胎，鋁合金鋼圈
    亦告碎裂，車身往左偏移，無法將之停放於該路段右側之路
    肩待援，故將Ａ車煞停在內側車道上等待救援，於將車輛煞
    停後，隨即與車內乘客溫佳芳下車，欲前往車後行李廂取出
    三角反光故障標誌，並擬將之擺放於Ａ車車後車道上，以警
    告後方來車小心避讓，詎甫行至Ａ車之左側時，突然發現由
    被上訴人即上訴人甲○○（以下稱被上訴人甲○○）駕駛之
    車牌號碼ＢＺ─一六一○號自小客車（下稱Ｂ車）正同向由
    後方約一百公尺處駛來，因其疏未注意車前狀況，全未採取
    減速、變換車道等必要之安全措施，待其駛至Ａ車後方約四
    、五十公尺處時，始發現前方因故障停於內側車道之Ａ車，
    而緊急煞車，然因其車速過快，煞車反應距離不足而煞避不
    及，致Ｂ車車頭自後撞擊Ａ車之車尾，Ａ車受撞後，復向左
    前方衝滑而撞上該路段之中間分隔護欄，造成Ａ車嚴重毀損
    ；Ａ車因本件車禍受損，經汽車修理廠估價修理費合計為三
    十九萬七千二百二十元（零件費用二十九萬九千七百二十元
    、工資費用九萬七千五百元），因斟酌Ａ車尚屬新車，經此
    撞擊，縱經修復，其性能必無法回復至未遭撞損前之原狀，
    且車輛經重大事故修復後之實際價值，亦必較同廠牌、同型
    式、同時期之車輛為低，故乃不得已以二十萬元之價格，將
    尚未修復之Ａ車出售予順田汽車材料行；而上訴人乙○○係
    於九十二年十二月中旬，以六十五萬五千元之價格，購得Ａ
    車，使用尚不及二個月，即遭被上訴人甲○○撞毀，乃不得
    已將之出售，因而受有損害四十五萬五千元等情，而依侵權
    行為損害賠償之法則，提起本件訴訟，求為命被上訴人甲○
    ○應給付伊四十五萬五千元，及自起訴狀送達翌日起至清償
    日止，按周年利率百分之五加計遲延利息之判決。
二、被上訴人甲○○則以：上訴人乙○○未依規定駛至路肩停放
    而停放在內側快車道上，於下車離開時，又誤將所有車燈關
    掉，閃光警示燈亦未開啟，更未在其車輛後方豎立車輛故障
    標誌，即離開至後方一、二十公尺處分隔磚上，聯絡拖車救
    援，被上訴人甲○○駕駛Ｂ車係在正常行駛中，對於主線車
    道內，停有車輛之狀況，難於預見且無法預料防範，應無肇
    事原因；警員拍攝之現場車輛照片，係在上訴人乙○○被質
    問並開啟車燈之後，始到場拍攝，當然是顯示車燈有開啟，
    不能作為證明上訴人乙○○並未將車燈關閉；及上訴人乙○
    ○於將Ａ車剎停後即離開至後方一、二十公尺距離之分隔磚
    上以行動電話連絡拖車救援，上訴人乙○○疏未豎立汽車故
    障標誌之行為應係肇事之重大原因；另上訴人乙○○於發生
    故障後將車剎停妥當而下車離開時，或因恐在待援期間電力
    用盡，或因有下車離開時關掉車燈之習慣，或有其他原因而
    關掉車燈之情形，則均有可能；再者，駕駛汽車在高速公路
    高速行駛中於臨時發見前方有障礙物，而必須緊急作防止衝
    撞之措施時作緊急剎車亦為選擇方法之一，突然閃避未必安
    全，被上訴人甲○○當時採緊急剎車措施，而未採緊急變換
    車道閃開之動作難謂有不當；及上訴人乙○○之自小客車並
    未交修，亦未提出實際修復所必要之費用發票或收據為憑，
    不足採信；且Ａ車車身總成沒有全部換新之必要。被告實無
    肇事之責任，自無賠償損害之責任；縱有部分之責任，其亦
    較上訴人乙○○應負之肇事責任為輕，上訴人乙○○理應負
    擔百分之七十之責任，原判決竟反而認為被上訴人甲○○應
    負百分之七十之責任，顯屬不當等語，資為抗辯。
三、原審審理後，斟酌兩造之主張及攻擊防禦方法之結果，認被
    上訴人甲○○有過失，應負損害賠償責任，而判命被上訴人
    甲○○應給付上訴人乙○○十五萬四千一百九十三元，及自
    九十三年七月九日起至清償日止，按週年利率百分之五計算
    之利息外，駁回上訴人乙○○其餘之請求。上訴人乙○○就
    其敗訴判決部分聲明不服，提起上訴，聲明求為判決：原判
    決不利於上訴人乙○○之部分廢棄，該廢棄部分，上訴人甲
    ○○應再給付上訴人乙○○二十三萬三千二百七十七元，及
    自九十三年七月九日起至清償日止，按週年利率百分之五計
    算之利息。被上訴人甲○○就原審判決敗訴部分亦聲明不服
    ，提起上訴，並聲明：原判決不利於被上訴人甲○○部分廢
    棄，該廢棄部分，上訴人乙○○在第一審之訴駁回。
四、上訴人乙○○主張被上訴人甲○○於右開時、地，駕駛Ｂ車
    自後撞擊Ａ車，Ａ車受撞後，復向左前方衝撞中間分隔護欄
    ，致Ａ車受損之事實，業據其提出道路交通事故談話紀錄表
    、道路交通事故現場圖、道路交通事故調查報告表（一）、
    （二）等影本各一份、車損照片九幀為證，且為被上訴人甲
    ○○所不爭執，復經原審依職權調取本件車禍相關資料（含
    道路交通事故現場圖、調查報告表、談話紀錄表、肇事現場
    照片）核實無訛，均堪信為真實。
五、上訴人乙○○另主張被上訴人甲○○係因疏未注意車前狀況
    ，且未採取必要之避撞安全措施，致肇事等語，為被上訴人
    甲○○所否認。故本件首應審究者係被上訴人甲○○對於本
    件車禍之發生，有無肇事責任？及上訴人乙○○遭追撞時，
    究有無開啟車燈或閃光警示燈？查上訴人乙○○因車輛爆胎
    而煞停於內側車道時之情形，已據證人即同車乘客溫佳芳於
    原審到庭結證稱：「當時原告（即上訴人乙○○）車子爆胎
    ，停在內車道，無法動彈，當時有開車燈，我們爆胎要下車
    時，原告有將警示燈打開，後來我們下車到後面行李廂要拿
    警告標誌，伊聽到後面有煞車聲，我們轉頭看，看到車子來
    ，我們就跳到中間分隔島。後來後面車撞上來，推擠我們的
    車子。我們車子被撞到的時候，車燈及警示燈都亮著。對方
    下車不是質問我們沒有開車燈，而是質問我們車子為什麼停
    在這裡」等語，且觀諸卷附由當時處理警員拍攝之車輛照片
    ，亦顯示Ａ車確有開啟車燈及閃光警示燈，則上訴人乙○○
    所述，尚非無稽；又肇事路段係夜間無照明之路段，有道路
    交通事故調查報告表（一）可憑，衡諸常情，一般駕駛人應
    係開燈駕駛，且於突遇爆胎事故欲下車處理時，應無先將車
    燈關閉之可能，此乃常情，被上訴人甲○○主張上訴人乙○
    ○有違此常情而於爆胎後下車時，將車燈關閉云云，自應負
    舉證責任。雖被上訴人甲○○於原審所舉證人黃瑋翔、鐘絲
    羽亦附和其詞，分別證稱：Ａ車當時未開啟任何燈光云云，
    然因渠等就當時係由何人質問上訴人乙○○何以未開啟車燈
    乙節，與上訴人甲○○於原審先陳述係伊所質問，惟於證人
    黃瑋翔、鐘絲羽到庭說明後，復改稱係證人所質問等語不盡
    相同，故渠等於原審之說詞已有瑕疵，是否可信，要非無疑
    。既上訴人甲○○無法就此對其有利之事實舉證證明，本院
    自難認定上訴人乙○○有未開啟車燈或關閉車燈情事；再由
    道路交通事故現場圖、道路交通事故調查報告表之記載，Ｂ
    車之剎車痕長達四十餘公尺，足見上訴人甲○○未及時發現
    Ａ車停放於車道前方，其未注意車前狀況以致肇事，確有過
    失甚明。再者，本件車禍經臺灣省彰化縣區車輛行車事故鑑
    定委員會、臺灣省車輛行車事故覆議鑑定委員會鑑定結果，
    亦認被上訴人甲○○係肇事主因，上訴人乙○○係肇事次因
    ，有各該鑑定委員會函影本各一份為據。從而，被上訴人甲
    ○○對於本件車禍之發生，自應負擔主要肇事責任，應無疑
    義。
六、按因故意或過失不法侵害他人之權利者，負損害賠償責任；
    汽車、機車或其他非依軌道行駛之動力車輛，在使用中加損
    害於他人者，駕駛人應賠償因此所生之損害，不法毀損他人
    之物者，被害人得請求賠償其物因毀損所減少之價額，民法
    第一百八十四條第一項前段、民法第一百九十一條之二前段
    、第一百九十六條分別定有明文。查本件車禍之發生，被上
    訴人甲○○應負主要過失責任，已如前述，則上訴人乙○○
    依據侵權行為法律關係，請求被上訴人甲○○賠償其損害，
    自屬於法有據。茲應審究者係上訴人甲○○應賠償之金額為
    何？分述如下：（１）請求賠償物被毀損所減少之價額，雖
    得以修復費為估定標準，但以必要者為限；又汽車零件縱非
    消耗品，惟零件之耐用度、物理疲乏程度，顯隨使用時間之
    增加而遞減，其交易價值亦因使用時間而不同，既交易價值
    已有差別，是以新品替換舊品，應予折舊；上訴人乙○○於
    本院審理時主張，車子縱超過五年之耐用年限仍能使用，若
    未被撞擊，其屬非消耗品之零件可繼續使用而毋需定期更換
    ，故本件Ａ車遭撞毀修復所需更換之零組件，當無折舊之適
    用云云，與新舊品交易價值不同之社會經驗常情不符，礙難
    採取。本件Ａ車遭撞毀修復所需更換之零件，自應計算折舊
    ，其折舊標準參照行政院所頒之「固定資產耐用年數表」及
    「固定資產折舊率表」之規定，自用小客車之耐用年數為五
    年，依定率遞減法方式，每年折舊千分之三六九。查本件上
    訴人乙○○提出之委修單所列估價修復金額為三十九萬七千
    二百二十元，其中零件費用二十九萬九千七百二十元，工資
    費用九萬七千五百元，此有委修單一份可參，然因有關左前
    輪係爆胎所致，非因被告撞擊所造成，故應扣除輪胎、鋁圈
    各一個及左前輪胎螺絲組（一組五顆）之零件費用合計九千
    七百五十元。另右前輪部分，依事故現場圖所示，右前輪並
    未直接遭撞擊，且於Ａ車遭撞擊後滑撞中間分隔護欄時，亦
    未碰觸，另依車損照片觀之，亦無法得知是否確有受損及其
    受損情形，故此部分無法證明受損，亦應扣除輪胎、鋁圈各
    一個之零件費用合計九千元。上訴人乙○○上訴主張Ａ車右
    前輪亦因本件事故受損，被上訴人甲○○應負賠償之責云云
    ，因未能舉證證明該右前輪確有因本件事故受有損害，僅空
    言主張有修理單據為憑，故該主張尚非可採。亦即，本件估
    修零件費用應以二十八萬零九百七十元為準。又Ａ車原發照
    日期係九十一年四月二十九日，有交通部公路總局嘉義區監
    理所臺南監理站檢送之汽車異動歷史查詢、汽車新領牌照登
    記書影本各一份可憑，其至本件事故發生時，使用年數為一
    年十月（不足一月者，以一月計算）。本院依據上開折舊標
    準計算，Ａ車估修零件部分之折舊額合計為十五萬八千一百
    九十五元（計算歷年折舊過程中，元以下四捨五入），扣除
    折舊額後之必要零件費用為十二萬二千七百七十五元，加計
    工資費用合計為二十二萬零二百七十五元，此為Ａ車因本件
    車禍所受之損害。（２）被上訴人甲○○就認定Ａ車損害額
    部分，雖主張Ａ車並未交修，亦未提出實際修復所必要之費
    用發票或收據為憑，不足採信，且Ａ車車身總成沒有全部換
    新之必要等語。惟查車禍發生後，其損害結果已屬存在，不
    因是否已為實際修復而有所影響。且證人即出具上開委修單
    之三菱汽車實業社負責人粱耀文已於原審到庭證稱：「估價
    部分其中左、右後輪當時都是被後面葉子板往前推擠夾住破
    掉，Ａ車因為後面大樑撞到，車身整個扭曲，所以要做車身
    總成，前保險桿因為左側破損，所以要整個換掉，就是總成
    ，因為它的材質是ＰＵ，已經裂無法修補。因為要做車身總
    成，引擎室內的油、水都要放掉，車身總成後再換新的，所
    以事後要加水箱精。Ａ車不作車身總成，亦可修復，惟修復
    完成後，車身的強度無法像原廠那樣堅固，且比較會生鏽。
    」等語明確，並提出附記說明之估價照片三幀為證，參以證
    人即順田汽車材料行負責人張清政亦於原審中結證述：「原
    告是發生車禍沒有修理就將Ａ車賣給伊，當時伊未估價，因
    原告說他已讓人家估價修理過的費用，伊認為這樣合理，就
    跟他買。伊修理都是以最省錢的方式修理，否則不划算，這
    部車沒有車身總成也可以修好，但是要細工且時間要比較久
    。這部車原來之大樑已經扭曲變形，修車連同工資約要三十
    多萬元，零件大約二十多萬元。」等語在卷，足徵證人梁耀
    文並未高估修理費。且Ａ車原有大樑已扭曲變形，影響車身
    整體安全甚鉅，一般修復廠為維護安全，大抵均會予以車身
    總成更換車殼，保障乘坐該車之人之安全，此乃正當。又民
    法有關損害賠償之方法，係以回復原狀為原則，金錢賠償為
    例外，此觀相關條文即明。而所謂「回復原狀」當然應使被
    害人在法律評價上，回復至未受損害之原狀，故上訴人乙○
    ○要求修復之安全標準，自得以未造成損害前之整體安全為
    依據，被上訴人甲○○苛求以低於原來安全標準之方法來修
    復，難謂有理。況證人張清政將Ａ車修復後，係要轉賣他人
    ，並非自行使用，故其在商言商，自然係以最低成本達成最
    大利潤為其目標，此與證人梁耀文為上訴人乙○○估修之初
    衷、立場不同（原來修復之目的係供車主繼續使用），其標
    準自不可等同視之。再者，證人梁耀文係三菱汽車實業社之
    負責人，負責接待客人及為所有進廠欲修護車輛估價修理費
    之工作，其從事汽車修護估價已五年餘，且其估價時，會參
    考工資表，並與鈑金師傅商討是否需要更換或鈑金等情，已
    據證人梁耀文證述在卷，則實難謂證人梁耀文未具備估價之
    專業知識。至於證人張清政雖亦提出修復單供參，惟因其尚
    未完全修復，有其回覆說明一份為憑，且其與證人梁耀文修
    復之目的不同，已如前述，故其所為修復內容，尚難據為認
    定Ａ車損害額之依據。從而，被上訴人甲○○上開主張，不
    足採信。（３）按損害之發生或擴大，被害人與有過失者，
    法院得減輕賠償金額，或免除之，民法第二百十七條第一項
    規定甚明。查本件車禍之發生，被上訴人甲○○雖有過失，
    已如前述，然上訴人乙○○駕駛自小客車故障停止於主線車
    道內形成路障，以致被撞，為肇事次因，亦有上開覆議鑑定
    委員會函足佐，故上訴人乙○○對於本件車禍之發生與有過
    失甚明。本院審酌雙方對於事故發生原因力之強弱與過失程
    度之輕重，認上訴人乙○○應負百分之三十之過失、被上訴
    人甲○○應負百分之七十之過失責任，經依法減輕被上訴人
    甲○○百分之三十之賠償金額。從而，被上訴人甲○○就上
    訴人乙○○所受財產上損害應負擔之賠償金額為十五萬四千
    一百九十三元。
七、綜上所述，原審判命被上訴人甲○○賠償上訴人乙○○十五
    萬四千一百九十三元，及自起訴狀繕本送達翌日即九十三年
    七月九日起至清償日止，按週年利率百分之五計算之利息，
    並依職權宣告假執行為適當，應予准許。兩造上訴意旨分別
    指摘原審判決不利部分為不當，求予廢棄改判，為無理由，
    均應駁回其上訴。
八、又本件事證已臻明確，兩造其餘主張陳述及所提之證據，核
　　與本判決所得之心證及結果不生影響，毋庸再予逐一論述，
  　附此敘明。
九、結論：本件兩造之上訴均無理由，並依民事訴訟法第四百三
    十六條之一第三項、第四百四十九條第一項、第七十八條，
    判決如主文。
中　　華　　民　　國　　94　　年　　6　　月　　15　　日
                  第一庭    審判長
                            法  官
                            法  官
以上正本證明與原本無異。
如不服本裁定，應於裁定送達後10日內向本院提出抗告狀（須附
繕本）。
中　　華　　民　　國　　94　　年　　5 　　月　　27　　日
                      　　　書記官　林文斌
